【裁判字號】    98,簡上,790
【裁判日期】    980930
【裁判案由】    家暴恐嚇
【裁判全文】
臺灣桃園地方法院刑事判決             98年度簡上字第790號
上  訴  人
即  被  告  甲○○
上列上訴人即被告因家暴恐嚇案件，不服本院中華民國98年7 月
13日98年度壢簡字第1567號第一審刑事簡易判決（聲請簡易判決
處刑書案號：97年度偵字第20189 號），提起上訴，本院管轄之
第二審合議庭判決如下︰
    主  文
上訴駁回。
    事  實
一、甲○○與乙○○原為同居之男女朋友，二人間具有家庭暴力
    防治法第3 條第2 款所稱之家庭成員關係。甲○○因乙○○
    欲與之分手而心生怨隙，竟基於恐嚇危害安全之犯意，於民
    國96年5 月中旬至同年8 月底止，接續撥打電話至乙○○住
    處00-0000000號及工作場所00-0000000號電話，向乙○○恫
    稱：「你不讓我好過，我也不會讓你好過」、「你只要很快
    樂，我就會讓你痛苦」、「會讓你知道不要小孩、不要我，
    會有什麼樣的下場」、「今天你對不起我，我也會想辦法對
    付你」、「你現在要逼我是不是... 我要換個方式你才聽得
    懂就對了」、「我叫別人去講你就聽得懂就對了」、「你是
    聽不懂人話是不是，你是畜生，要用打的啊」、「畜生要用
    打才聽得懂啊」、「沒關係啊，你要逼我們兩個一起毀也沒
    關係」、「你這樣搞我就讓你試試看」、「你要找打是不是
    」、「我沒有工作，你也別想有工作」、「我把女兒安排好
    就陪你，就像你講的，你要拉著我一起死嘛」、「你這樣你
    就看你跟那個女的有沒有好日子過... 會擔心了喔」等語，
    使乙○○心生畏懼，致生危害於安全，嗣經乙○○向臺灣桃
    園地方法院檢察署檢察官提出告訴而查悉上情。
二、案經乙○○訴由臺灣桃園地方法院檢察署檢察官偵查後聲請
    簡易判決處刑。
    理  由
壹、證據能力部分：
一、次按刑事訴訟法第158 條之3 規定：「證人、鑑定人依法應
    具結而未具結者，其證言或鑑定意見，不得作為證據。」所
    謂「依法應具結而未具結者」，係指檢察官或法官依刑事訴
    訟法第175 條之規定，以證人身分傳喚被告以外之人（證人
    、告發人、告訴人、被害人、共犯或共同被告）到庭作證，
    或雖非以證人身分傳喚到庭，而於訊問調查過程中，轉換為
    證人身分為調查時，此時其等供述之身分為證人，則檢察官
    、法官自應依本法第186 條有關具結之規定，命證人供前或
    供後具結，其陳述始符合第158 條之3 之規定，而有證據能
    力。若檢察官或法官非以證人身分傳喚而以告發人、告訴人
    、被害人或共犯、共同被告身分傳喚到庭為訊問時，其身分
    既非證人，即與「依法應具結」之要件不合，縱未命其具結
    ，純屬檢察官或法官調查證據職權之適法行使，當無違法可
    言，不能因陳述人未經具結，即一律適用本法第158 條之3
    之規定，排除其證據能力。查告訴人乙○○於臺灣桃園地方
    法院檢察署檢察官訊問時以告訴人身分所為之陳述，因其身
    分既非證人，即與「依法應具結」之要件不合，且其上開既
    非以證人之身分於偵查中向檢察官所為之陳述，亦查無顯不
    可信之情況，況被告及檢察官復均未主張排除前開證據之證
    據能力，且迄於本院言詞辯論終結前又未表示異議，依上開
    說明，自仍應認具有證據能力。
二、另本件認定事實所引用之本件卷證所有證據（文書證據、物
    證等證據）等證據，檢察官、被告均未主張排除前開書證、
    物證之證據能力，且迄於本院言詞辯論終結前均未表示異議
    ，本院審酌前開書證、物證並無證據證明係公務員違背法定
    程序所取得，亦無刑事訴訟法第159 條之4 之顯有不可信之
    情況與不得作為證據之情形，本件認定事實所引用之本件卷
    證所有證據（文書證據、物證等證據），亦均認為有證據能
    力。
貳、實體部分：
一、訊據被告固然承認有於上開期間，撥打電話向乙○○陳述如
    事實欄所示之話語等情，惟矢口否認有何恐嚇犯行，辯稱：
    伊並無恐嚇之犯意云云。惟查：
（一）被告有於上開期間內，撥打電話向乙○○陳述如事實欄所
      示之話語等情，為被告於本院審理中供承不諱（見本院卷
      第17頁背面、第18頁），且據證人即被害人乙○○偵查中
      證稱：「被告自96年5 月中旬起至同年8 月底止，不斷打
      電話恐嚇我，打電話到我住處的電話00-0000000號及工作
      場所00-0000000號，導致我都不敢去工作場所，也不敢留
      在家裡」等語明確（見臺灣桃園地方法院檢察署97年度偵
      字第2018 9號偵查卷宗第4 至6 頁），復核與被害人乙○
      ○於偵查中提出之電話錄音光碟內容相符，此有勘驗筆錄
      1 份在卷可佐（見偵查卷宗第7 至27頁）。足認被害人乙
      ○○證述被告有於上揭期間，撥打電話向其陳述如事實欄
      所示內容之語句，致其心生畏懼等情，自堪信實。
（二）被告雖辯稱其沒有恐嚇之犯意云云，惟衡諸被告向被害人
      乙○○陳述之語句有：「你不讓我好過，我也不會讓你好
      過」、「你只要很快樂，我就會讓你痛苦」、「會讓你知
      道不要小孩、不要我，會有什麼樣的下場」、「今天你對
      不起我，我也會想辦法對付你」、「你現在要逼我是不是
      ... 我要換個方式你才聽得懂就對了」、「我叫別人去講
      你就聽得懂就對了」、「你是聽不懂人話是不是，你是畜
      生，要用打的啊」、「畜生要用打才聽得懂啊」、「沒關
      係啊，你要逼我們兩個一起毀也沒關係」、「你這樣搞我
      就讓你試試看」、「你要找打是不是」、「我沒有工作，
      你也別想有工作」、「我把女兒安排好就陪你，就像你講
      的，你要拉著我一起死嘛」、「你這樣你就看你跟那個女
      的有沒有好日子過... 會擔心了喔」等語，業據被告自承
      不諱，且有被害人乙○○提出之電話錄音光碟及勘驗筆錄
      在卷可查，如前所述，被告向乙○○陳述之上開內容，在
      在均足致人心生畏怖，且被害人乙○○業已於偵查中證稱
      ：被告對其為上開陳述，致其害怕而不敢去工作場所及待
      在家裡等語明確，是被告之行為顯有使被害人乙○○心生
      畏佈為目的，被告辯稱其無恐嚇之犯意云云，核屬飾卸之
      詞，不足採信。
（三）綜上所述，本件被告上揭恐嚇犯行，事證明確，洵堪認定
      ，應予依法論科。
三、按家庭暴力者，謂家庭成員間實施身體或精神上不法侵害之
    行為；家庭暴力罪係指家庭成員間故意實施家庭暴力行為而
    成立其他法律所規定之犯罪，家庭暴力防治法第2 條第1 項
    、第2 項分別定有明文。查被告與被害人乙○○前係具同居
    關係之男女朋友，為家庭暴力防治法第3 條第2 款所定之家
    庭成員，是核被告所為，係犯刑法第305 條之恐嚇危害安全
    罪，雖該犯行同時亦屬家庭暴力防治法第2 條第2 項之家庭
    暴力罪，惟本條項之罪並無罰則規定，因此應僅依刑法恐嚇
    危害安全罪論處。又按數行為於同時同地或密切接近之時地
    實施，侵害同一之法益，各行為之獨立性極為薄弱，依一般
    社會健全觀念，在時間差距上，難以強行分開，在刑法評價
    上，以視為數個舉動之接續施行，合為包括之一行為予以評
    價，較為合理，則屬接續犯，而為包括之一罪（最高法院86
    年台上字第3295號判例意旨參照）。查被告自95年5 月中旬
    某日起至同年8 月底止，先後多次撥打電話恐嚇被害人乙○
    ○，其各次撥打恐嚇電話之時間密切接近，侵害被害人同一
    法益，各行為間之獨立性極為薄弱，參以被告係因憤恨被害
    人與之分手始撥打上開恐嚇電話，顯見其多次撥打電話恐嚇
    被害人之行為，主觀上均係出於同一恐嚇目的，依一般社會
    健全觀念，在時間差距上難以強行分割，應視為數個舉動之
    接續施行，合為包括之一行為予以評價，是依前揭判例意旨
    ，並參諸「刑法廢除連續犯後，應發展接續犯之概念，對於
    合乎接續犯之情形，認為構成單一之犯罪，以限縮數罪併罰
    之範圍」之立法意旨，應認被告上開先後多次撥打電話恐嚇
    告訴人之行為，係屬接續犯，應論以單純一罪。原審認本件
    事證明確，因而適用刑事訴訟法第449 條第1 項前段、第3
    項、第454 條第2 項、刑法第305 條、第41條第1 項前段、
    刑法施行法第1 條之1 第1 項、第2 項前段，並審酌被告僅
    因不滿告訴人與之分手，不思以和平、理性方式尋求解決，
    竟撥打電話以加害生命、身體之恫嚇言語使被害人心生畏懼
    ，致生危害於被害人之安全，所為誠屬不該，且犯後猶否認
    犯行，未見悔意，併考量被告犯罪之動機、目的、手段、智
    識程度、素行、對被害人所造成之危害等一切情狀，量處拘
    役50日，並諭知易科罰金之折算標準，其認事用法尚無違誤
    ，量刑亦屬允當。被告猶執陳詞否認犯行而提起上訴，為無
    理由，應予駁回。
據上論斷，應依刑事訴訟法第455 條之1 第1 項、第3 項、第36
8 條，判決如主文。
本案經檢察官李安蕣到庭執行職務。
中    華    民    國    98    年    9    月    30     日
                  臺灣桃園地方法院刑事第八庭
                      審判長法  官  林惠霞
                            法  官  葉藍鸚
                            法  官  張明儀
以上正本證明與原本無異。
不得上訴。
                            書記官  邱仲騏
中    華    民    國    98    年    9    月    30     日


司法院資訊處製作；財團法人民間司法改革基金會備份。
